【裁判字號】    88,簡抗,30
【裁判日期】    891226
【裁判案由】    清償借款
【裁判全文】
臺灣板橋地方法院民事裁定  八十八年度簡抗字第三○號
    抗  告  人  公務人員住宅及福利委員會
    法定代理人  盧立人
    相  對  人  甲○○
                乙○○
右當事人間請求清償借款事件，上訴人對於民國八十八年五月七日本院八十七年度板
簡字第二七九六號第一審裁定提起抗告，本院裁定如左：
    主        文
抗告駁回。
抗告費用由抗告人負擔。
    理        由
一、抗告意旨略以：查訴訟標的既未變更，在當事人僅就事實上或法律上之陳述有所
    更正，應認為無礙；又不當得利返還請求權與損害賠償請求權，法律上之性質雖
    有不同，但二者訴訟上所據之事實如屬同一，則原告起訴時雖係基於侵權行為之
    法律關係，然在訴訟進行中於他造為時效抗辯後，亦不妨再基於不當得利之請求
    權而為主張，最高法院十九年上字第七八六號、五十六年台上字第三○六四號判
    例意旨可資參照。抗告人即原告於原審就同一事實，再基於侵權行為而為主張，
    訴訟標的既未變更，依上說明，自為法之所許，乃原審認係訴之變更、追加而予
    駁回，應有未當，為此依法抗告云云。
二、按訴狀送達後，原告不得將原訴變更或追加他訴，修正前民事訴訟法第二百五十
    五條第一項前段定有明文。而本件抗告人於原審起訴狀所載，係依據定期限消費
    借貸關係，聲明請求判決被告（即相對人）應連帶給付原告（即抗告人）新臺幣
    （下同）二十萬一千四百七十三元及遲延利息暨違約金，有起訴狀在卷可憑。嗣
    於訴狀繕本送達被告後，未經被告同意，對被告甲○○追加依侵權行為之法律關
    係；對被告乙○○變更為依侵權行為及不當得利之法律關係，請求判決被告應連
    帶給付原告二十萬一千四百七十三元及遲延利息暨違約金。原告所為上開變更、
    追加，其訴訟標的之法律關係與起訴所依據之訴訟標的法律關係已有不同，非僅
    係就事實上或法律上之陳述有所更正，且有礙被告之防禦及訴訟之終結，揆諸前
    揭說明，其於原審所為訴之變更、追加自不應准許。至抗告意旨所引最高法院前
    開五十六年台上字第三○六四號判例意旨，係就原告依侵權行為之法律關係起訴
    請求，嗣變更為不當得利之法律關係請求所為說明，與本件抗告人係基於消費借
    貸關係起訴請求，嗣變更及追加為依侵權行為及不當得利等法律關係請求，有所
    不同，自無從遽予援引，附此敘明。
三、綜上所述，原審依修正前民事訴訟法第二百五十五條第一項前段規定，以抗告人
    於訴狀送達後，未經被告同意而為訴之變更、追加為不合法，而裁定駁回，於法
    並無不合。抗告意旨指摘原裁定不當，求予廢棄原裁定，為無理由，應予駁回。
四、依民事訴訟法第四百九十二條第一項、第九十五條、第七十八條，裁定如主文。
中      華      民      國    八十九    年      十二    月    二十六    日
~B臺灣板橋地方法院民事第三庭
~B審  判  長法  官  游婷麟
~B          法  官  白光華
~B          法  官  李君豪


司法院資訊處製作；財團法人民間司法改革基金會備份。
